臺灣彰化地方法院民事判決　　　96年度訴字第303號
原　　　告　甲○○
　　　　　　丙○○
共　　　同　黃英傑　律師
訴訟代理人
被　　　告　楊閥門產業有限公司
法定代理人　乙○○
上列當事人間請求遷讓房屋等事件，本院於民國96年8月10日言
詞辯論終結，判決如下：
    主  文
被告應將坐落彰化縣伸港鄉○○段一二四一之二五一地號土地上
，如附圖所示編號Ｂ部分、面積七七六平方公尺、門牌號碼彰化
縣伸港鄉○○村○○路二九二號房屋返還原告，並給付原告新臺
幣壹佰壹拾壹萬仟佰拾元，及其中新臺幣陸拾萬仟
佰拾元自民國九十六年三月三十一日起，其中新臺幣肆拾
伍萬陸仟柒佰柒拾肆元自民國九十六年七月十四日起，其中新臺
幣貳萬仟貳佰貳拾陸元自民國九十六年八月一日起，均至清償
日止，按年息百分之五計算之利息。
原告其餘之訴駁回。
訴訟費用由被告負擔。
    事實及理由
一按訴狀送達後，原告不得將原訴變更或追加他訴，但請求之基
  礎事實同一者，擴張或減縮應受判決事項之聲明者，不在此限
  ，民事訴訟法第255條第1項第2款、第3款定有明文。本件原告
  於起訴狀係本於民法第767條所有權之作用及租賃契約之法律
  關係，請求被告返還房屋及給付租金（本院卷第6頁），繼於
  本院審理中追加不當得利之法律關係，請求被告返還自租賃契
  約消滅後所受相當於租金之利益（本院卷第92至93頁），此部
  分訴之追加，請求之基礎事實同一，合於民事訴訟法第255條
  第1項第2款規定，應予准許。又原告於起訴狀就請求給付租金
  部分，聲明被告應給付原告新臺幣（下同）84萬元及自起訴狀
  繕本送達翌日起至清償日止按年息5％計算之利息（本院卷第5
  頁），繼於本院審理中聲明被告應給付原告634,667元及同上
  利息（本院卷第86頁），此係減縮應受判決事項之聲明，合於
  民事訴訟法第255條第1項第3款規定，亦應准許。
二原告聲明：被告應將坐落彰化縣伸港鄉○○段1241之251地號
  土地上，如附圖所示編號B部分面積776平方公尺門牌號碼彰化
  縣伸港鄉○○村○○路292號房屋（下稱系爭房屋）返還原告
  ，並給付原告1,114,667元，及其中634,667元自起訴狀繕本送
  達翌日起，其中48萬元自言詞辯論要旨狀繕本送達翌日起，均
  至清償日止按年息5％計算之利息。陳述：系爭房屋原為訴外
  人林朝慶所有，嗣由原告於本院92年度執字第6490號清償債務
  強制執行事件（下稱本院執行事件）中應買，於民國94年4月6
  日繳清價金取得所有權。惟因林朝慶曾於90年8月1日與被告就
  系爭房屋訂立租賃契約，租期自90年8月1日起至95年7月31日
  止，每月租金4萬元，原告取得系爭房屋所有權後，繼受該租
  賃契約之法律關係。然被告迄至95年7月31日止，迭經催告均
  未給付自94年4月6日起至95年7月31日止之租金634,667元與原
  告，且租賃契約消滅後，被告亦未返還系爭房屋與原告，自95
  年8月1日起至96年7月31日止之期間，受有相當於租金之不當
  得利48萬元，致原告受損害。為此本於民法第767條所有權之
  作用、租賃契約及民法第179條不當得利之法律關係，請求被
  告給付如訴之聲明。
三被告聲明：駁回原告之訴。陳述：被告係向林朝慶承租系爭房
  屋，並以林朝慶積欠之債務所生利息與租金抵銷。被告不認識
  原告，不知其如何取得系爭房屋所有權。原告如得請求返還系
  爭房屋，應補償被告。
四兩造不爭執之事實：
  (一)系爭房屋原為訴外人林朝慶所有。
  (二)林朝慶曾於90年8月1日與被告就系爭房屋訂立租賃契約，租
    期自90年8月1日起至95年7月31日止，每月租金4萬元。
五原告主張系爭房屋原為訴外人林朝慶所有，林朝慶曾於90年8
  月1日與被告就系爭房屋訂立租賃契約，租期自90年8月1日起
  至95年7月31日止，每月租金4萬元之事實，業據其提出房屋租
  賃契約書為證（本院卷第8至20頁），並經本院依職權調取本
  院執行事件卷宗提示辯論，且為被告所不爭（本院卷第42頁）
  ，堪信為真。又系爭房屋坐落地號、構造及面積如附圖所示，
  亦經本院會同兩造及彰化縣和美地政事務所測量員現場勘驗，
  有勘驗筆錄、現場略圖、複丈成果圖可稽（本院卷第77至80頁
  ），而為兩造所不爭（本院卷第93頁），亦係實在。原告主張
  其於本院執行事件應買系爭房屋取得所有權，被告應給付租金
  與原告，租賃關係消滅後，並應返還系爭房屋及無權占有所受
  領之不當得利；被告則以其已給付租金，否認原告取得系爭房
  屋所有權，如原告得請求返還，應予補償置辯。是本件主要爭
  點在於：
  (一)原告是否於94年4月6日取得系爭房屋所有權。
  (二)原告於取得系爭房屋所有權後，原所有人林朝慶與被告訂立
    之租賃契約，是否隨同移轉。
  (三)原告得否請求被告給付租金及其金額。
  (四)原告得否於租賃契約消滅後，請求返還系爭房屋。
  (五)被告於租賃契約消滅後，占有系爭房屋，是否受有不當得利
    及其價額。
六按出租人於租賃物交付後，承租人占有中，縱將其所有權讓與
  第三人，其租賃契約，對於受讓人仍繼續存在，民法第425條
  定有明文。又拍賣之不動產，買受人自領得執行法院所發給權
  利移轉證書之日起，取得該不動產所有權，債權人承受債務人
  之不動產者亦同。前項不動產原有之地上權、永佃權、地役權
  、典權及租賃關係隨同移轉，強制執行法第98條第1項、第2項
  前段亦有規定。原告主張其於本院執行事件應買系爭房屋取得
  所有權，惟原告取得系爭房屋所有權後，被告未給付租金之事
  實，業據其提出存證信函為證（本院卷第17至20頁），且為被
  告所不爭（本院卷第42頁）。依上開執行事件卷附不動產拍賣
  筆錄所示，原告得標後，既於94年4月6日繳清價金，則依前揭
  規定，原告於94年4月6日已取得系爭房屋所有權，被告與林朝
  慶所訂租賃契約隨同移轉，對於原告仍繼續存在，而由原告繼
  受出租人之地位，得行使出租人之權利。被告以其不認識原告
  ，不知原告如何取得系爭房屋所有權云云置辯，自非可取。被
  告雖另辯稱租金業以林朝慶積欠之債務所生利息抵銷云云，並
  提出本票影本1紙為證（本院卷第42之1頁），惟原告否認真正
  （本院卷第93頁），被告復未舉證以實其說（本院卷第93頁）
  ，難信屬實，尚不得據此認為被告已履行給付租金之債務。則
  原告以前開租賃契約隨同移轉，對於原告仍繼續存在，依據租
  賃契約之法律關係，請求被告給付自94年4月6日起至95年7月
  31日止即15月又25日之期間，以每月4萬元計算之租金633,333
  元（計算式如附表1），為有理由，應予准許；逾此部分，為
  無理由，應予駁回。
七按租賃定有期限者，其租賃關係，於期限屆滿時消滅。所有人
  對於無權占有或侵奪其所有物者，得請求返還之。民法第450
  條第1項、第767條前段定有明文。原告主張被告與林朝慶所訂
  租賃契約租期至95年7月31日止之事實，既為被告所不爭，則
  兩造之租賃關係，已於95年7月31日期限屆滿時消滅，被告自
  95年8月1日起占有系爭房屋，即無正當權原，原告為所有人，
  得依民法第767條前段規定請求返還之，被告請求原告予以補
  償，自非可取。是原告依據所有權之作用，請求被告返還系爭
  房屋，為有理由，應予准許。
八按無法律上之原因而受利益，致他人受損害者，應返還其利益
  。又不當得利之受領人，於受領時，知無法律上之原因或其後
  知之者，應將受領時所得之利益，或知無法律上之原因時所現
  存之利益，附加利息，一併償還；如有損害，並應賠償。民法
  第179條前段、民法第182條第2項定有明文。而無權占有他人
  物，可能獲得相當於租金之利益，為社會通常之觀念，是無權
  占有人自應依不當得利之法則返還占有他人之物所得之利益。
  原告主張被告於租賃契約消滅後，未返還系爭房屋之事實，既
  為被告所不爭，則依上開規定，被告無權占有原告所有系爭房
  屋，受有相當於租金之利益，自應將受領時所得之利益附加利
  息，一併償還。被告自95年8月1日起至96年7月31日止之期間
  ，以每月相當於租金之利益4萬元計算，受有相當於租金之不
  當得利48萬元，是原告依據不當得利之法律關係，請求被告返
  還利益48萬元，為有理由，應予准許。又原告就利息部分，請
  求被告給付自言詞辯論要旨狀繕本送達翌日即96年7月14日起
  至清償日止按年息5％計算之利息，關於被告自95年8月1日起
  至96年7月13日止，計11月13日所受領之不當得利456,774元部
  分（計算式如附表2），依上開規定，為有理由，應予准許；
  至96年7月14日起至96年7月31日止，計18日之期間所受之不當
  得利23,226元部分（計算式如附表2），其利息應自96年8月1
  日起算，此部分請求為有理由，應予准許，逾此部分，為無理
  由，應予駁回。
九綜上所述，原告依據租賃契約之法律關係，請求被告給付
  633,333元，及自起訴狀繕本送達翌日即96年3月31日起至清償
  日止按年息5％計算之利息，為有理由，應予准許；逾此部分
  ，為無理由，應予駁回。原告依據所有權之作用，請求被告返
  還系爭房屋，為有理由，應予准許。又原告依據不當得利之法
  律關係，請求被告給付48萬元，及其中456,774元自言詞辯論
  要旨狀繕本送達翌日即96年7月14日起，其中23,226元自96年8
  月1日起，均至清償日止按年息5％計算之利息，為有理由，應
  予准許；逾此部分，為無理由，應予駁回。
十本件判決事證已臻明確，兩造其餘主張及舉證，核與判決結果
  無影響，不另論述。
據上論結，本件原告之訴為一部有理由，一部無理由，依民事訴
訟法第79條，判決如主文。
中　　華　　民　　國　　96　　年　　8 　　月　　24　　日
                        民事第二庭  法  官  廖政勝
以上正本係照原本作成。
如對判決上訴，應於受到本判決後20日內向本院提出上訴狀。
                                    書記官  魏淑美
中　　華　　民　　國　　96　　年　　8 　　月　　24　　日
附表1
一94年4月6日起至94年4月30日止共25日4萬元X25/30＝33,333元
  （元以下四捨五入，下同）
二94年5月1日起至95年7月31日止共15月4萬元X15＝60萬元
三33,333元＋60萬元＝633,333元附表2
一95年8月1日起至96年7月13日止共11月13日4萬元X（11+13/31
  ）＝456,774元
二96年7月14日起至96年7月31日止共18日
  4萬元X18/31＝23,226元
